臺灣高等法院刑事判決
109年度交上訴字第143號
上  訴  人  臺灣士林地方檢察署檢察官
被      告  謝至成


上列上訴人因被告過失致死案件，不服臺灣士林地方法院109年
度審交訴字第21號，中華民國109年5月28日第一審判決（起訴案
號：臺灣士林地方檢察署109年度調偵字第242號），提起上訴，
本院判決如下：
    主    文
原判決撤銷。
謝至成犯過失致死罪，處有期徒刑拾月。
    犯罪事實
一、謝至成於民國108年10月13日晚間6時4分許，駕駛車牌號碼0
    00-0000號自用小客貨車，沿臺北市士林區中正路由東往西
    方向行駛，行經同路段580號前，本應注意車前狀況，並隨
    時採取必要之安全措施，而當時夜間有照明、路面乾燥無缺
    陷、無障礙物、視距良好，並無任何不能注意之情形，適黃
    治齊騎乘車牌號碼000-0000號重型機車，沿同路段行駛在謝
    至成前方，謝至成竟疏未注意及此，未閃避或減慢車速，逕
    自從後方撞擊黃治齊，黃治齊再向前追撞周銘輝（涉嫌過世
    致死部分，業經檢察官為不起訴處分）駕駛之車牌號碼0000
    -00號自用小客貨車，黃治齊當場人車倒地，經緊急送醫，
    到院前心肺功能停止，經急救後於同日晚間8時6分許，因車
    禍致腹腔內出血、雙側肋骨骨折合併右側氣胸、冠狀靜脈破
    損合併心包膜填塞、雙下肢多處擦挫傷及表淺撕裂傷，進而
    多重性外傷併出血而死亡。
二、案經黃治齊之父黃德賢訴由臺北市政府警察局士林分局報告
    臺灣士林地方檢察署檢察官偵查起訴。
    理    由
壹、證據能力方面
一、按被告以外之人於審判外之言詞或書面陳述，除法律有規定
    者外，不得作為證據，刑事訴訟法第159條第1項固定有明文
    ；惟被告以外之人於審判外之陳述，雖不符同法第159條之1
    至第159條之4之規定，而經當事人於審判程序同意作為證據
    ，法院審酌該言詞陳述或書面陳述作成時之情況，認為適當
    者，亦得為證據，同法第159條之5第1項亦定有明文。經查
    ，本件判決所引用之被告以外之人於審判外之陳述，固均屬
    傳聞證據，惟上訴人即被告謝至成及檢察官就前揭審判外陳
    述於本院審理程序中，均不爭執本院所引用如後所述之供述
    證據之證據能力，且於本院言詞辯論終結前亦均未聲明異議
    ，本院審酌該等供述證據作成之情況，認均無不適當情事，
    是依前開規定，均有證據能力。
二、本判決所引用之其餘文書證據及證物，並無證據證明係公務
    員違背法定程序所取得，亦無顯有不可信之情況，且經本院
    於審理期日合法調查，該等證據自得作為本案裁判之資料。
貳、實體方面
一、認定犯罪事實所憑證據及理由
  ㈠上開犯罪事實，業據被告於偵查、原審及本院審理時均坦承
    不諱，復有以下事證可資佐證補強：
　⒈被告於上開時、地駕駛自用小客貨車未注意車前狀況及隨時
    採取必要之安全措施，於被害人黃治齊騎乘機車行駛在其前
    方時，疏未注意而未閃避或減慢車速，逕自從後方撞擊黃治
    齊，黃治齊再向前追撞證人周銘輝駕駛之自用小客貨車，因
    而造成黃治齊人車倒地並發生死亡結果之事實，另據證人周
    銘輝於警詢及偵查中供述明確，復有卷附道路交通事故現場
    圖、補充資料表、談話紀錄表、調查報告表㈠、㈡、現場照片
    、被告之行車紀錄器影像擷圖、影像光碟暨經檢察官勘驗行
    車紀錄器之勘驗筆錄等件在卷可稽，而被害人因上揭車禍受
    傷不治死亡之事實，亦經告訴人黃德賢指訴明確，復有新光
    吳火獅紀念醫院出具之診斷證明書附卷為佐，且經臺灣士林
    地方檢察署檢察官督同法醫師相驗明確，並製有相驗屍體證
    明書、檢驗報告書及相驗照片等在卷足憑。是以上開事實，
    俱堪認屬為真。
　⒉按汽車行駛時，駕駛人應注意車前狀況及兩車並行之間隔，
    並隨時採取必要之安全措施，道路交通安全規則第94條第3
    項定有明文。被告既考領有駕駛執照，對於上開交通規則自
    無不知之理。參照上揭道路交通事故現場圖、現場照片及當
    事人談話紀錄等跡證顯示，事故前被告駕車（下稱A車）行
    駛至肇事處時，其前車頭撞及沿同向同車道向左變換行向之
    由被害人黃治齊騎乘之機車（下稱B車）後車尾後，被告駕
    車再碰撞同向同車道前方由證人周銘輝駕駛之車輛（下稱C
    車）後車尾而肇事。併參酌前開被告所駕駛車輛之行車紀錄
    器錄影畫面顯示之3車行駛動態及檢察官之勘驗筆錄，C車為
    最前方車，B車係行駛於A車右前方至A車前方之車輛，A車為
    最後方車，B車自A車右前方、向左偏向行駛至A車前方至發
    生碰撞約經2.5-3秒，惟A車疏未確實注意車前狀況及與前方
    B車之安全距離，且未採取適當之反應行為，方致與同車道
    前方之B車發生碰撞而肇事；是以，被告確有未注意車前狀
    況之肇事原因。況再依前揭卷附道路交通事故調查報告㈠所
    載，案發當時當時夜間有照明、路面乾燥無缺陷、無障礙物
    、視距良好，並無任何不能注意之情形，被告倘能確實注意
    車前狀況及與前方B車之安全距離，暨採取適當之反應行為
    ，當可避免本件車禍之發生。惟被告疏未注意及此而與被害
    人發生車禍，被告有違反注意義務之過失行為，當甚明顯，
    且其過失行為致使被害人死亡，被告之過失行為與被害人之
    死亡結果間，亦具有相當因果關係至明。此外，本件交通事
    故經送臺北市車輛行車事故鑑定覆議會鑑定結果，同認被告
    應負有未注意車前狀況之肇事原因，此有臺北市車輛行車事
    故鑑定覆議會109年2月10日案號9962車輛行車事故鑑定覆議
    意見書在卷可憑，亦可供參考。
　㈡至告訴代理人雖指稱被告駕車撞擊被害人當時未減速，撞擊
    後亦未剎車，仍踩踏油門致被害人持續擠壓在2車中間，終
    致被害人死亡，被告或有「撞殘不如撞死」之意念云云。惟
    告訴代理人所指為臆測之詞，且被告與被害人素昧平生，當
    無故意撞擊或撞擊後欲令被害人死亡之動機，復依卷內事證
    ，亦無證據證明被告駕駛A車撞擊B車後，有蓄意追撞情事，
    是告訴代理人所指，無足做為不利於被告之認定依據。
　㈢綜上所述，足徵確有上開犯罪事實，被告任意性自白核與事
    實相符，自堪採信。是以本件事證已臻明確，被告犯行應堪
    認定。　
二、論罪之說明　　
　㈠核被告所為，係犯刑法第276條之過失致死罪。
　㈡刑之減輕：
　　被告於案發後，留在現場，對於未被發覺之犯罪，主動向處
    理事故之員警承認其係駕車肇事者，進而接受裁判，此有臺
    北市政府警察局道路交通事故肇事人自首情形紀錄表在卷可
    稽，是被告核已自首，酌依刑法第62條前段規定，減輕其刑
    。
三、撤銷改判之理由
  ㈠原審經詳細調查後，以被告犯罪事證明確，予以論罪科刑，
    固非無見。惟按刑事審判之量刑，旨在實現刑罰權之分配正
    義，並與犯罪情節有關。故法院對有罪之被告科刑，應符合
    罪刑相當之原則，使輕重得宜，罰當其罪，刑法第57條首段
    規定：「科刑時應以行為人之責任為基礎，並審酌一切情狀
    ，尤應注意下列事項，為科刑輕重之標準」，其中第8至10
    款明定「犯罪行為人違反義務之程度」、「犯罪所生之危險
    或損害」、「犯罪後之態度」，即為上揭所應審酌之事項。
    又量刑固屬法院自由裁量之職權，然仍應受比例、公平、罪
    刑相當原則等法則之拘束，並非可恣意為之，致礙及公平正
    義之維護，必須兼顧一般預防之普遍適應性與具體個案特別
    預防之妥當性，始稱相當（最高法院107年度台上字第2484
    號判決意旨參照）。本件被告領有駕駛執照駕車上路，應恪
    遵相關交通規則，詎其未注意車前狀況，致與被害人發生車
    禍，被害人因而受傷不治死亡，被告所生損害至鉅，其違反
    注意義務之情節亦顯屬非輕；嗣被告迄至本院審理時，猶未
    與告訴人方面達成和解或對之有所實際賠償，此經告訴人於
    本院審理時當庭陳明在卷，被告就此亦未爭執（本院卷第69
    頁），其犯後彌縫態度難認良好。以上俱應論列為科刑審酌
    之標準，然原審未及審酌上情，僅判處被告有期徒刑6月，
    暨諭知易科罰金之折算標準為新臺幣1千元折算1日，核其所
    為量刑顯與被告罪責並不相當，其刑之量定於法自有未洽。
　㈡職是之故，檢察官上訴指摘及此，為有理由，原判決已屬無
    可維持，自應由本院將原判決撤銷，另為適法判決。
四、科刑之說明
    本院以行為人之責任為基礎，審酌被告駕車本應善盡注意義
    務，並應恪遵相關交通規則，詎其竟疏於注意，未能注意車
    前狀況及隨時採取必要之安全措施，致與被害人發生車禍，
    其違反注意義務之程度非輕，且造成被害人不治死亡，被害
    人家屬亦因此承受喪失親人之苦痛，其所生損害當屬至鉅，
    嗣迄至本院審理時猶未能與告訴人方面達成和解或對之有所
    實際賠償，其犯後彌縫態度難認良好，是其所為自應受有相
    當程度之刑事非難；另考量被告於犯後已能坦承犯行，兼衡
    其高中畢業之智識程度、目前無業，已婚與有3名子女之生
    活狀況等一切情狀，酌情量處如主文欄第2項所示之刑。
據上論斷，應依刑事訴訟法第369條第1項前段、第364條、第299
條第1項前段，判決如主文。
本案經檢察官廖彥鈞提起公訴，檢察官許梨雯提起上訴，由檢察
官壽勤偉到庭執行職務。
中　　華　　民　　國　　109 　年　　9 　　月　　30　　日
　　　　　　　　　刑事第十五庭  審判長法　官  劉興浪
　　　　　　　　　　　　　　　　　    法　官  林怡秀
　　　　　　　　　　　　　　　　　    法　官  古瑞君
以上正本證明與原本無異。
如不服本判決，應於收受送達後20日內向本院提出上訴書狀，其
未敘述上訴之理由者並得於提起上訴後20日內向本院補提理由書
（均須按他造當事人之人數附繕本）「切勿逕送上級法院」。
                                      書記官  林君縈
中　　華　　民　　國　　109 　年　　9 　　月　　30　　日
附錄本案論罪科刑法條全文：
刑法第276條：
因過失致人於死者，處五年以下有期徒刑、拘役或五十萬元以下
罰金。